【裁判字號】    89,易緝,115
【裁判日期】    901005
【裁判案由】    詐欺
【裁判全文】
臺灣臺南地方法院刑事判決                        八十九年度易緝字第一一五號
    公  訴  人  臺灣台南地方法院檢察署檢察官
    被      告  乙○○
    選任辯護人  王進勝
                黃淑芬
右列被告因詐欺案件，經檢察官提起公訴（八十七年度偵字第九五九０號、第九七六
九號），本院判決如左：
    主  文
乙○○無罪。
    理  由
一、公訴意旨略以：被告乙○○原在台北市經營玩具大盤商，明知自己並無支付能力
    ，竟意圖為自己不法之利益，基於概括犯意，於民國八十六年十一月底，委託台
    南市○○路○段二七五巷二十九號之四瑞昱企業有限公司的丁○○代為承製玩具
    塑膠；復承前揭概括犯意，委託台南縣永康市○○路二十六巷十九號福泰工藝社
    之丙○○負責加工噴漆部分，該二人均陷於錯誤而應允，丁○○自八十六年十二
    月三日起，至八十六年十二月二十五日止，連續為乙○○承做，共計工資新台幣
    （下同）十九萬六千二百元；丁○○完成其工作後，依乙○○之指示將貨品交付
    給丙○○加工噴漆，丙○○自八十六年十二月十一日起，至八十七年一月七日止
    ，連續加工噴漆完成後，再依乙○○指示送交己○○處，由己○○負責包裝後發
    送各縣市之中盤商，丙○○之工資總計五十五萬零十六元。惟乙○○均拒不付款
    ，且未開立任何收據、支票或本票給丁○○及丙○○，乙○○並於八十七年一月
    二十日起，即避不見面，丁○○、丙○○求償無門，始知受騙，因認被告乙○○
    涉有刑法第三百三十九條第二項之詐欺得利罪嫌等語。
二、公訴人認為被告乙○○涉有右揭詐欺取財犯行，無非係以告訴人丁○○、丙○○
    之指訴，以及被告係第一次委託告訴人工作，不但未開立任何字據且連支票、本
    票均無，為其所憑論據。
三、按犯罪事實應依證據認定之，無證據不得推定其犯罪事實；又不能證明被告犯罪
    者，應諭知無罪之判決，刑事訴訟法第一百五十四條、第三百零一條第一項分別
    定有明文。次按告訴人之指訴，係以使被告受刑事追訴為目的，是其指訴是否與
    事實相符，仍應調查其他證據，以資審認；必其所述與事實相符，而就其他方面
    調查，復無瑕疵可擊，始足據為論罪科刑之基礎，有最高法院六十一年台上字第
    三０九九號判例足資參照。又刑法第三百三十九條第一項詐欺罪之成立，以意圖
    為自己或第三人不法所有，以詐術使人將本人或第三人財物交付為要件。所謂以
    詐術使人交付，必須被詐欺人因其詐術而陷於錯誤，若其所用方法，不能認為詐
    術，亦不致使人陷於錯誤，即不構成犯罪，最高法院四十六年台上字第二六０號
    可為參考。而刑法第三百三十九條第二項之詐欺罪成立，既係同以意圖為自己或
    第三人不法所有，而以詐術得財產上不法之利益為要件，則必其所用方法可認為
    係詐術，且可致人陷於錯誤，始足當之，此合先敘明。
四、訊據被告乙○○固坦承有委託告訴人二人代為承製玩具等情，惟堅決否認有何詐
    欺犯行，辯稱：當初係因玩具廠商鉅童公司向伊訂購柯南及小蘭玩具產品，預計
    聖誕節交貨，但告訴人交貨遲延，甚至玩具噴漆掉落，有嚴重瑕疵，致產品被鉅
    童公司退貨，折減價金為四成，而伊先前花費在開發、模具及材料等費用即高達
    將近一百萬元，伊並無不法所有之意圖且無詐欺之行為等語。
五、本院經查，被告係因於八十六年暑假過後接獲鉅童實業有限公司（下稱鉅童公司
    ）訂單，委託被告開發柯南及小蘭玩具產品，金額約一百二十萬元，預計聖誕節
    上市，並約定於同年十一月底交貨，而被告於接到鉅童公司訂單後即開始研發柯
    南及小蘭玩具，並於設計、開發模具後，將中空成模之模具委託告訴人丁○○之
    瑞昱企業有限公司代工吹製成型，再交由告訴人丙○○之福泰工藝社予以加工噴
    漆，而承製玩具所需之設計費用、模具費用、材料費用均由被告支出等情，業據
    被告供明在卷可按，且為告訴人二人所不爭執，並經證人即鉅童公司負責人甲○○到庭陳證屬實，足見被告委託告訴人二人代工承製塑膠玩具及加工噴漆係因確
    實接獲玩具訂單所致，並非虛偽捏造，雖告訴人二人指稱被告委託渠等承製玩具
    部分較鉅童公司訂單為多云云，惟查，被告為承製玩具既花費鉅資開發模具，則
    被告為分攤成本加訂而委請告訴人多製造一些玩具，以資可銷售到其他零售商而
    有較佳之獲利，此與一般商業慣例並無任何悖繆之處，自不能因此即遽認被告有
    何不法所有之犯意。
六、次查，鉅童公司與被告約定交貨時間為八十六年聖誕節前，惟告訴人丁○○最後
    一次交貨時間為十二月二十五日，有瑞昱企業有限公司送貨單在卷可稽，而被告
    委託告訴人製作之玩具，既須先經丁○○吹製成型為塑膠玩具後，再送交丙○○
    噴漆加工，以此觀之，告訴人丁○○所承製之最後一批玩具既已有延誤，而告訴
    人丙○○之噴漆加工更遲至八十七年一月七日始結束乙節，復為起訴書所載明之
    事實，參以該等玩具尚須經包裝後始能再分送銷售點以觀，足見告訴人二人交貨
    時間已有遲延，況被告辯稱告訴人丙○○加工後之玩具有嚴重脫漆及不光滑之瑕
    疵，該批交貨後之產品經鉅童公司折減約四成的貨品，僅給付被告四十萬元一節
    ，不僅業據證人甲○○陳證在卷可按，且告訴人丙○○亦陳稱：「我的貨是交給
    廖先生那裡，交貨時我有告訴他這是ＰＶ的材質，容易脫漆，附著性不好，應減
    少踫撞」等語明確，告訴人丁○○亦陳稱：「我的ＰＶ材質是無毒的，射出表面
    會不光滑，是因為ＰＶＣ材質的關係，」等語無訛（以上均見本院八十九年九月
    一日訊問筆錄），則被告辯稱因產品有瑕疵而遭鉅童折減價金約八十萬元，其他
    產品亦因有瑕疪而無法出售致損失慘重等語，確屬信而有徵，足見被告係因告訴
    人二人承製之貨品有瑕疵而遭退貨，損失慘重而拖累己身資力，並非於委託告訴
    人之初即有任何資力不足之情形甚明。
七、末查，本件玩具之模型、材料等費用均係由被告支出，已如前述，則告訴人二人
    所付出者即為單純之代工而已，而被告為本批玩具共開發四副模具，包括大型柯
    南及大型小蘭各一副，另有小型柯南不同造型各一副，其中二副即大型柯南及大
    型小蘭部分為中空成型模具，係交由丁○○吹製成型，另二副即小型柯南部分均
    為射出成型模具故交由戊○○代為承製，另鉅童公司向被告訂製之玩具成品價格
    ，大型柯南為一百四十元，大型小蘭為一百二十元左右，小型柯南則為四十元，
    至於市面之零售價其中大型柯南為四百元，大型小蘭為二百五十元至三百元，小
    型柯南為一百二十元等情，業據被告供明在卷可按，另模具費用預估最低為零售
    價之三百倍一節，亦據台灣區玩具工業同業公會以（九十）台玩會字第００三一
    號函敘明白，則被告在玩具模型部分，其中丁○○部分模具費用約為二十萬元，
    戊○○部分約七萬二千元，是被告在模具上之花費已多達二十七萬二千元，若再
    加上被告所供稱支出供丙○○噴漆之噴漆模八萬元、塑膠原料部分三十餘萬元、
    ＩＣ原料十餘萬元等合併計算以觀，則被告投入本批玩具之成本即已高達近八十
    萬元之譜，倘被告確有詐欺之意圖，其自無需先行投入鉅資開發模具或不支付材
    料成本以獲取更大利益，則被告辯稱其嗣後係因遭產品遭退貨致拖累致週轉不靈
    等語，尚堪採信，難認被告於交易之初自始即有不法所有之意圖，且被告顯然未
    施用詐術，亦至為明灼，自不能因被告與告訴人係第一次交易且被告並未開立任
    何字據連支票、本票均無之情形，即遽認被告有詐欺得利之行為，故本件尚與詐
    欺得利罪構成要件有間，純屬民事糾紛，應另循民事途徑解決；此外復查無其他
    積極證據足以證明被告乙○○有何詐欺得利犯行，被告犯罪既屬不能證明，自應
    為無罪之諭知，以示平允。
據上論斷，應依刑事訴訟法第三百零一條第一項，判決如主文。
本案經檢察官吳岳輝到庭執行職務。
中      華      民      國       九十       年     十     月     五     日
                                  臺灣臺南地方法院刑事第二庭
                                          法  官    張  瑛  宗
右正本證明與原本無異。
如不服本判決，應於判決送達後十日內向本院提出上訴狀( 應附繕本 )。
                                          書記官    盧  立  勇
中      華      民      國       九十       年     十     月     五     日


司法院資訊處製作；財團法人民間司法改革基金會備份。
